【裁判字號】    89,訴,760
【裁判日期】    891205
【裁判案由】    損害賠償
【裁判全文】
臺灣桃園地方法院民事判決  八十九年訴字第七六○號
    原      告  乙○○更名孫.
    被      告  甲○○
    被      告  丙○○
    右 二被 告
    訴訟代理人  葉秀美律師
    複 代理 人  丁為芬
右當事人間請求損害賠償事件，本院判決如左：
    主      文
被告丙○○、甲○○應分別給付原告各新台幣貳萬元。
原告其餘之訴駁回。
訴訟費用由被告丙○○、甲○○各負擔十分之一；餘由原告負擔。
本判決第一項於原告分別以新台幣陸仟陸佰陸拾柒元為被告丙○○、甲○○供擔保後
，得假執行。但被告丙○○、甲○○於假執行程序實施前，各以新台幣貳萬元為原告
預供擔保後，免為假執行。
原告其餘假執行之聲請駁回。
    事      實
甲、原告方面：
一、聲明：
（一）被告丙○○、甲○○應分別給付原告新台幣三十萬元。
（二）訴訟費用由被告負擔。
（三）原告並願供擔保請准為假執行之宣告。
二、陳述：
（一）緣被告丙○○、甲○○二人係夫妻，原告於民國八十八年四月二十四日下午攜
      女陳芑璇、陳弘恩前往位於桃園縣龜山鄉○○街五號之長庚紀念醫院醫學大樓
      七ｃ二五號病房探視病住院之林玉蘭（被告丙○○之母）。詎料，被告丙○○
      、甲○○二人藉故與原告爭執，二人並基於個別傷害原告身體之犯意，其中被
      告甲○○出手緊掐原告之頸部並推擠原告，被告陳麗則出手掌摑原告臉頰，致
      原告之頸部及顏面等多處受到傷害，雖被告二人於犯後仍飾詞狡辯，惟刑事部
      分經鈞院以八十八年度易字第二八二七號判處被告甲○○拘役二十日、被告丙○○拘役三十日，並經台灣高等法院以八十九年上易字第一九六九號駁回被告
      之上訴而確定在案。
（二）按因故意或過失不法侵害他人之權利者，負損害賠償責任、不法侵害他人之身
      體，被害人雖非財產上之損害，亦得請求賠償相當之金額。民法第一百八十四
      條第一項及第一百九十五條第一項分別定有明文。本件被告二人在公眾出入之
      場所（長庚醫院）毆打原告，且原告因項頸部及顏面受傷，無法在工作之場所
      （新光人壽保險公司）面對客戶，身心受到重大之創傷，迄今仍難痊癒。為此
      ，分別請求被告丙○○、甲○○二人各賠償精神上（非財產上）之損害，各三
      十萬元。
三、證據：提出台灣桃園地方法院判決書、台灣高等法院判決書各一份等為證。
乙、被告方面：
一、聲明：
（一）原告之訴駁回。
（二）訴訟費用由原告負擔。
（三）如受不利判決願供擔保，請准宣告免為假執行。
二、陳述：
（一）按刑事判決所為事實之認定，於獨立民事訴訟之裁判時本不受其拘束，上訴人
      所提之附帶民訴，既因裁定移送而為獨立之民事訴訟，則原審依自由心證為與
      刑事判決相異之認定，即無違法之可言。最高法院五十一年台上一０一號著有
      裁判要旨。
（二）查本案肇因於原告於探病時，藉故無理取鬧，進而搖晃病床及治療醫器時，被
      告甲○○出言制止，豈料原告竟出手毆打被告甲○○，被告甲○○不願與其衝
      突，僅將原告撥開，並未毆打原告。長庚醫院護士郭昭月於偵查中亦證稱：「
      甲○○就在一旁，但僅有與其對罵。」於原審時再證稱：「甲○○係站在病床
      之另一端，伊並未看見甲○○有拉扯乙○○，甲○○僅有與乙○○對罵。」，
      足證被告甲○○確未毆打原告。縱刑事判決以證人郭昭月係於聽聞爭吵聲約莫
      二、三分鐘後，始進入病房制止被告丙○○與原告之爭吵，之前被告甲○○與
      原告之衝突情形，證人郭昭月並未見聞，而認被告之反證不成立。然依證人郭
      昭月之證述，亦無從認定被告甲○○有毆打原告之犯行。且依原告之指述，被
      告甲○○係先徒手拉扯其脖子，果若如此，被告甲○○既先有拉扯原告脖子之
      犯行，則於嗣後被告丙○○與原告拉扯時，被告甲○○豈會不加入拉扯而僅站
      立於病床另一側，任憑原告傷害被告丙○○（按被告丙○○與原告拉扯時亦身
      受傷害），足見被告甲○○並未毆打原告。次查原告因藉故無理取鬧，進而搖
      晃病床及治療儀器，致被告母親呼吸更加困難，被告丙○○見狀乃急忙為母親
      帶上呼吸罩，被告甲○○同時出言制止，豈料，原告此時竟出手欲毆打被告甲○○，被告甲○○不願與其衝突，乃將原告撥開，然原告竟轉而拉扯被告丙○○之頭髮，並出手毆打被告丙○○，被告丙○○基於本能反應隨即反手撥開，
      並因而與原告互有拉扯，被告丙○○為保護重病之母親免受原告不當騷擾，始
      與原告起爭執。案發當時被告丙○○深恐原告搖晃醫療儀器之行為將致母親有
      生命危險，故本能反應保護病床上之母親，豈料原告不思及時住手，竟變本加
      厲先行毆打被告丙○○，被告為防禦病床母親及自己免遭原告繼續毆打，始出
      手扺擋。
（三）本件原告主張無法在工作場所新光人壽保險公司面對客戶，身心受到重大創傷
      云云，顯非事實，按原告縱受有傷害，亦僅皮膚無意中抓傷而已，與其工作場
      所面對客戶無涉，原告空言請求精神上捐害賠償，要求被告各給付三十萬元，
      應無理由。
丙、本院依職權調閱本院八十八年度易字第二八二七號卷宗。
    理      由
一、本件原告起訴主張：原告於八十八年四月二十四日下午攜女陳芑璇、陳弘恩前往
    長庚紀念醫院醫學大樓七ｃ二五號病房，探視因病住院之林玉蘭（即被告丙○○
    之母親）。詎被告丙○○、甲○○二人竟藉故與原告爭執，並基於個別之傷害犯
    意，出手毆打原告之身體，其中被告甲○○出手緊掐原告之頸部並推擠原告，被
    告丙○○則出手掌摑原告臉頰，致原告之頸部及顏面等多處受到傷害，刑事部份
    經鈞院以八十八年度易字第二八二七分別判處被告丙○○拘役二十日、被告陳智
    澆拘役三十日，雖被告上訴，惟亦據台灣高等法院判決駁回被告二人之上訴而確
    定等事實，業據其提出診斷書、前開法院八十八年度易字二八二七號、八十九年
    度上字第一九六九號刑事判決書等為證，堪信原告之主張為真正。
二、被告二人辯稱：本案係因原告在病房內藉故無理取鬧，被告甲○○出言制止，原
    告竟出手毆打被告甲○○，被告甲○○乃將其撥開，並未毆打原告。護士郭昭月
    亦證稱：甲○○就在一旁，僅有與其對罵，足證被告甲○○並未毆打原告。再原
    告遭被告甲○○制止後，竟轉而拉扯被告丙○○之頭髮，並出手毆打被告丙○○
    ，被告丙○○基是基於本能反應而反手撥開，因而與之互有拉扯，被告丙○○係
    為保護重病之母親免受原告不當騷擾，始與之爭執並出手扺擋云云。惟被告二人
    上揭辯辭，已為本院及台灣高等法院刑事判決所不採，有上開判決書可參。雖民
    事判決得獨立認定事實，不受刑事判決之拘束，然刑事判決對於證據能力之取捨
    、證據價值之判斷，如已依嚴正之採證法則而認定事實，且不違背論理法則者，
    其依此所為之事實認定，本院自得加以援引而為相同之事實認定至明。且被告除
    陳述與刑事審理中相同之論述外，亦未能提出其他相關之事證，足資證明被告未
    傷害原告，及上開判決所認定之事實有何不當之處，是自不能僅以被告空言否認
    傷害犯行，遽加採信，其所為之辯解，自不足採信。
三、被告二人不法侵害原告之身體既經認定，渠二人對於原告因而所受之損害，自應
    分別負賠償責任。原告依此請求被告二人分別賠償精神慰撫金各三十萬元，惟本
    院查；
    (1)原告分別遭被告二人傷害，因而受有顏面擦傷、頸部挫傷等之傷害，有診斷證
      明書可參。觀之原告所受之傷害，為擦、挫傷，均為外表皮膚之傷害，顯見其
      傷勢並不嚴重，衡一般常情，傷勢既不嚴重，其因此所受之痛苦亦不至太深、
      太久至明。
    (2)原告雖係在長庚醫院內遭被告二人毆打，惟因係在醫學大樓七ｃ二五號病房內
      ，既是在病房內，顯見其在場見聞之人並非眾多，是雖屬公共場所，原告因此
      所受之精神上損害，亦不致太大。
    (3)原告固稱其原在新光人壽保險公司擔任保險業務員，目前僅有兼職工作，但經
      本院命其提出工作或在職證明，原告均未能提出，是其所言，尚非全然可採。
    (4)再本事件之發生原因，係因原告與被告兩造間因細故爭執，原告搖晃被告丙○○母親林玉蘭之病床，被告為圖制止，致與原告發生拉扯，進而毆傷原告，足
      見原告對於本事件之發生，其本身亦為肇因之一，且其本身亦與有過失甚為顯
      明。
    (5)是本院斟酌實際情況，原告所受之傷害部位，肉體、精神所受之痛苦及兩造之
      身分、地位與過失比例，原告請求三十萬元，自嫌過高，應予核減為被告各應
      賠償二萬元予原告，方屬公允，原告逾此數額之請求，即為無理由，不應准許
      。
四、兩造其餘主張及所提證據與本院上開論斷無涉或無違，不予贅述。
五、原告勝訴部分，兩造均陳明願供擔保，聲請宣告假執行或免為假執行，經核均無
    不合，爰酌定相當之擔保金額併宣告之；原告其餘假執行之聲請，因訴之駁回而
    失所附麗，不予准許。
六、據上論結，本件原告之訴為一部有理由，一部無理由，依民事訴訟法第七十九條
    但書、第三百九十條第二項、第三百九十二條，判決如主文。
中      華      民      國    八十九    年      十二      月    五      日
                                        臺灣桃園地方法院民事第一庭
~B法      官  潘進柳
右為正本，係照原本作成。
如對本判決上訴須於判決送達後廿日內向本院提出上訴狀
中      華      民      國    八十九    年      十二      月    五      日
~B法院書記官  張淑美


司法院資訊處製作；財團法人民間司法改革基金會備份。
